【裁判字號】    99,聲,3674
【裁判日期】    991004
【裁判案由】    定應執行之刑
【裁判全文】
臺灣桃園地方法院刑事裁定              99年度聲字第3674號
聲  請  人  臺灣桃園地方法院檢察署檢察官
受  刑  人  甲○○
上列聲請人因受刑人數罪併罰有二裁判以上，聲請定其應執行之
刑（99年度執聲字第2309號），本院裁定如下：
    主  文
甲○○因犯如附表所示之罪，所處如附表所示之刑，應執行有期
徒刑捌月，如易科罰金，以銀元參佰元即新臺幣玖佰元折算壹日
。
    理  由
一、聲請意旨略以：受刑人甲○○因犯妨害名譽等罪，先後經判
    決確定，應依刑法第53條及第51條第5 款，定其應執行之刑
    ，爰依刑事訴訟法第477 條第1 項聲請定其應執行之刑等語
    。
二、按二裁判以上數罪，縱其中一部分已執行完畢，如該數罪尚
    未全部執行完畢，因與刑法第54條，及司法院院字第1304號
    解釋所謂僅餘一罪之情形有別，自仍應依刑法第53條之規定
    ，定其應執行之刑。又定應執行之刑，應由犯罪事實最後判
    決之法院檢察官聲請該法院依法裁定之，不能因犯罪之一部
    分所科之刑業經執行完畢，而認檢察官之聲請為不合法，予
    以駁回。至已執行部分，自不能重複執行，應由檢察官於指
    揮執行時扣除之，此與定應執行刑之裁定無涉（最高法院81
    年度臺抗字第464 號、75年度臺抗字第472 號判決意旨參照
    ）。經查：本件受刑人甲○○因妨害名譽等案件，先後經本
    院判處如附表所示之刑，皆已確定，有各該判決書及臺灣高
    等法院被告前案紀錄表1份可查。而受刑人犯如附表編號1、
    3 所示之罪所處之刑，均已易科罰金執行完畢，有上開臺灣
    高等法院被告前案紀錄表1 份在卷可查，是如附表編號2 所
    示之罪，既係於附表編號1 所示之罪判決確定（97年10月27
    日）前所犯，揆諸上開說明，如附表編號2 所示之罪仍符合
    定應執行刑之要件，是聲請人聲請就附表所示之罪定其應執
    行之刑，本院審核認聲請為正當。
三、再按行為後法律有變更者，適用行為時之法律，但行為後之
    法律有利於行為人者，適用最有利於行為人之法律，修正後
    刑法第2 條第1 項定有明文，惟此條規定係規範行為後法律
    變更所生新舊法律比較適用之準據法，本身尚無新舊法比較
    之問題，於新法施行後，應一律適用新法第2 條第1 項之規
    定，為「從舊從輕」之比較（最高法院95年5 月23日95年度
    第8 次刑事庭會議決議參照），而刑法於本件受刑人行為後
    之95年7 月1 日業經修正公布並施行，自應就其相關部分為
    新舊法之比較，合先敘明。查：
  (一)刑法第51條第5 款關於「宣告多數有期徒刑者，於各刑中之
    最長期以上，各刑合併之刑期以下，定其刑期。但不得逾20
    年」之規定，既經修正為「宣告多數有期徒刑者，於各刑中
    之最長期以上，各刑合併之刑期以下，定其刑期。但不得逾
    30年」，經為新舊法比較，以修正前刑法較有利於本件受刑
    人，依刑法第2 條第1 項前段之規定，仍應依修正前刑法，
    定其應執行之刑。
  (二)其次，本件受刑人於修正刑法施行前犯附表編號2 之罪，依
    其行為時即95年7 月1 日修正施行前刑法第41條第1 項前段
    規定：「犯最重本刑為5 年以下有期徒刑以下之刑之罪，而
    受6 個月以下有期徒刑或拘役之宣告，因身體、教育、職業
    、家庭之關係或其他正當事由，執行顯有困難者，得以1 元
    以上3 元以下折算1 日，易科罰金。」，上開易科罰金折算
    標準，並依行為時之罰金罰鍰提高標準條例第2 條前段（現
    已刪除，下稱修正前罰金罰鍰提高標準條例第2 條）規定，
    就其原定數額提高為100 倍折算1 日，則被告行為時之易科
    罰金折算標準，應以銀元100 元以上300 元以下折算1 日，
    經折算為新臺幣後，應以新臺幣300 元以上900 元以下折算
    1 日。惟修正後刑法第41條第1 項前段則規定：「犯最重本
    刑為5 年以下有期徒刑以下之刑之罪，而受6 個月以下有期
    徒刑或拘役之宣告者，得以新臺幣1,000 元、2,000 元或
    3,000 元折算1 日，易科罰金。」。比較修正前後之易科罰
    金折算標準，應以修正前刑法第41條第1 項之前段之規定，
    並引用修正前罰金罰鍰提高標準條例第2 條之規定，較有利
    於本件受刑人。且按數罪併罰有二以上裁判，於合併定執行
    刑時，如就易刑標準數判決有所不同時，參照最高法院84年
    度臺非字第452 號判決意旨，依最有利於行為人之法律，以
    舊法之銀元100 元、200 元、300 元為諭知易科罰金之折算
    標準（臺灣高等法院暨所屬法院因應新修正刑法施行座談會
    提案第5 號研討結果同此見解）。是本件受刑人所犯附表編
    號1 、3 之罪之易刑標準，與附表編號2 所示之罪之易刑標
    準固不相同，揆諸前開說明，自應為有利於受刑人之利益，
    而擇銀元300 元即新臺幣900 元折算1 日為定應執行刑後之
    易科罰金折算標準。此外，依刑法施行法第3 條之1 第3項
    規定：「於94年1 月7 日刑法修正施行前犯併合處罰數罪中
    之一罪，且該數罪均符合第41條第1 項得易科罰金之規定者
    ，適用90年1 月4 日修正之刑法第41條第2 項規定。」。本
    件受刑人所犯附表編號2 之罪，既係於94年1 月7 日刑法修
    正施行前（即95年7 月1 日）犯併合處罰數罪中之一罪，且
    所犯如附表所示數罪，均符合得易科罰金之規定，則依刑法
    施行法第3 條之1 第3 項之規定，本件應適用90年1 月4 日
    修正之刑法第41條第2 項規定：「併合處罰之數罪，均有前
    項情形，其應執行之刑逾6 月者，亦同」。亦即，受刑人所
    犯如附表所示之數罪，均符合得易科罰金之規定，其應執行
    之刑雖逾6 月者，仍應諭知易科罰金折算標準。爰定其應執
    行之刑如主文，並諭知易科罰金之折算標準。
四、依刑事訴訟法第477 條第1 項，刑法第2 條第1 項前段、第
    53 條 ，修正前刑法第51條第5 款，90年1 月10日修正刑法
    第41 條 第1 項、第2 項，刑法施行法第3 條之1 第3 項，
    修正前罰金罰鍰提高標準條例第2 條，裁定如主文。
中    華    民    國    99    年    10    月    4     日
                  刑事第四庭  法  官  林維斌
以上正本證明與原本無異。
如不服本裁定，應於裁定送達後5 日內向本院提出抗告狀。
                              書記官  鄭嘉惠
中    華    民    國    99    年    10    月    8     日
附表：
┌───────┬─────────┬─────────┬─────────┐
│    編號      │        1         │         2        │        3         │
├───────┼─────────┼─────────┼─────────┤
│    罪名      │妨害婚姻          │偽造文書          │妨害名譽          │
│              │                  │                  │                  │
├───────┼─────────┼─────────┼─────────┤
│   宣告刑     │有期徒刑6 月，如易│有期徒刑3 月，如易│有期徒刑4 月，如易│
│              │科罰金以，以新臺幣│科罰金，以銀元300 │科罰金，以新臺幣  │
│              │1000元折算1 日，減│元即新臺幣900 元折│1000元折算1日。   │
│              │為有期徒刑3 月，  │算1 日，減為有期徒│                  │
│              │如易科罰金，以新  │刑1 月15日，如易科│                  │
│              │臺幣1000元折算1日 │罰金，以銀元300 元│                  │
│              │。                │即新臺幣900 元折算│                  │
│              │                  │1 日。            │                  │
├───────┼─────────┼─────────┼─────────┤
│  犯罪日期    │93年11月間至96年3 │95年1 月11日某時  │96年8 月27日至同年│
│              │月12日            │                  │月28日之某時      │
├───────┼─────────┼─────────┼─────────┤
│偵查（自訴）機│臺灣桃園地方法院檢│臺灣桃園地方法院檢│臺灣桃園地方法院檢│
│關年度及案號  │察署97年度偵字第21│察署97年度調偵字第│察署98年度偵續字第│
│              │568 號            │423號             │188號             │
├──┬────┼─────────┼─────────┼─────────┤
│  最│法  院  │臺灣桃園地方法院  │臺灣桃園地方法院  │臺灣桃園地方法院  │
│  後├────┼─────────┼─────────┼─────────┤
│  事│案  號  │97年度壢簡字第3007│98年度訴字第743 號│99年度簡上字第240 │
│  實│        │號                │                  │號                │
│  審├────┼─────────┼─────────┼─────────┤
│    │判決日期│98年2 月11日      │99年5 月26日      │99年4月15日       │
├──┼────┼─────────┼─────────┼─────────┤
│  確│法  院  │臺灣桃園地方法院  │臺灣桃園地方法院  │臺灣桃園地方法院  │
│  定├────┼─────────┼─────────┼─────────┤
│  判│案  號  │97年度壢簡字第3007│98年度訴字第743 號│99年度簡上字第240 │
│  決│        │號                │                  │號                │
│    ├────┼─────────┼─────────┼─────────┤
│    │確定日期│98年4月23日       │99年6月28日       │99年4月15日       │
├──┴────┼─────────┼─────────┼─────────┤
│是否為得易科罰│        是        │        是        │      是          │
│金之案件      │                  │                  │                  │
├───────┼─────────┼─────────┼─────────┤
│是否為併罰之數│        是        │        是        │      是          │
│罪            │                  │                  │                  │
├───────┼─────────┼─────────┼─────────┤
│備          註│已易科罰金執行完畢│                  │已易科罰金執行完畢│
└───────┴─────────┴─────────┴─────────┘

司法院資訊處製作；財團法人民間司法改革基金會備份。
